【裁判字號】    97,訴,2479
【裁判日期】    970825
【裁判案由】    毒品危害防制條例
【裁判全文】
臺灣臺中地方法院刑事判決              97年度訴字第2479號
公  訴  人  臺灣臺中地方法院檢察署檢察官
被      告  甲○○
                    8號(
指定辯護人  本院公設辯護人丁○○
被      告  丙○○
                    (現於臺灣臺中監獄執行中)
選任辯護人  李國源 律師
上列被告等因毒品危害防制條例案件，經檢察官提起公訴（96年
度偵字第28183號、97年度偵字第2157號、97年度偵緝字第980號
），本院判決如下：
    主    文
甲○○犯如附表一編號一至三號所示之罪，均累犯，各處如附表
一編號一至三號所示之刑，從刑各如附表一編號一至三號所載。
應執行有期徒刑貳拾年，未扣案之門號0000000000號
行動電話壹支（含SIM卡壹張）沒收，如全部或一部不能沒收時
，追徵其價額或以其財產抵償之，未扣案之販賣毒品所得計新臺
幣肆仟元沒收，如全部或一部不能沒收時，以其財產抵償之。
其餘被訴販賣毒品部分無罪。
丙○○犯如附表一編號一至六號所示之罪，均累犯，各處如附表
一編號一至六號所示之刑，從刑各如附表一編號一至六號所載。
應執行有期徒刑拾玖年陸月，未扣案之門號000000000
0號行動電話壹支（含SIM卡壹張）沒收，如全部或一部不能沒
收時，追徵其價額或以其財產抵償之，未扣案之販賣毒品所得計
新臺幣壹萬肆仟元沒收，如全部或一部不能沒收時，以其財產抵
償之。
其餘被訴販賣毒品部分無罪。
    犯罪事實
一、甲○○前因違反肅清煙毒條例案件及竊盜案件，經本院分別
    判處有期徒刑三年十月確定及有期徒刑九月確定，嗣經本院
    裁定應執行有期徒刑四年五月確定，甫於民國九十六年一月
    八日假釋期滿未經撤銷視為執行完畢。詎猶不知悔改，復明
    知海洛因及甲基安非他命，係屬毒品危害防制條例第二條第
    二項第一款及第二款所規定之第一級毒品及第二級毒品，均
    不得非法持有、販賣，竟分別基於販賣海洛因、甲基安非他
    命以營利之犯意，分別於下列時間販賣毒品海洛因、甲基安
    非他命予下列之人：
(一)丙○○於九十六年五月十八日十六時三十三分許，以其使用
    之0000000000號行動電話撥打甲○○所有之00
    00000000號行動電話與甲○○聯絡，約定要向甲○○購買新臺幣 (下同)二千元之第二級毒品甲基安非他命，
    二人旋於三十分鐘後，在臺中市建國市場門口前交易，由丙○○將此次購買甲基安非他命之價金二千元交予甲○○ (丙○○此次並有同時交付其另於同日上午向甲○○購買甲基安
    非他命所積欠之一千元價金予甲○○，此部分未據檢察官起
    訴)，甲○○當場交付一包第二級毒品甲基安非他命予丙○○，甲○○得款二千元。
(二)丙○○於九十六年五月十九日十五時二十七分許，以其使用
    之0000000000號行動電話撥打甲○○所有之00
    00000000號行動電話與甲○○聯絡，約定要向甲○○購買一千元之第二級毒品甲基安非他命後，二人旋於同日
    ，在臺中市建國市場門口前交易，甲○○當場先交付一包第
    二級毒品甲基安非他命予丙○○，嗣經約一、二日後，丙○○再將該次購買甲基安非他命之價金一千元交予甲○○，甲○○得款一千元。
(三)乙○○於九十六年五月三十日十九時九分許，以其使用之0
    000000000號行動電話撥打甲○○所有之0000
    000000號行動電話與甲○○聯絡，約定要向甲○○購
    買一千元之第一級毒品海洛因後，二人旋於同日在臺中市○○路與大雅路口附近交易，由乙○○交付購買海洛因之價金
    一千元予甲○○，甲○○當場交付一包第一級毒品海洛因予
    乙○○，甲○○得款一千元。
(四)嗣經警依通訊監察所得，循線查悉上情。
二、丙○○前有違反肅清煙毒條例案件、違反麻醉藥品管理條例
    案件、毒品危害防制條例案件等前科，並曾於九十四年間因
    施用第二級毒品案件，經本院判處有期徒刑六月確定，甫於
    九十五年十一月十日易科罰金執行完畢。詎猶不知悔改，復
    明知海洛因及甲基安非他命，係屬毒品危害防制條例第二條
    第二項第一款及第二款所規定之第一級毒品及第二級毒品，
    均不得非法持有、販賣，竟分別基於販賣海洛因、甲基安非
    他命以營利之犯意，分別於下列時間販賣毒品海洛因、甲基
    安非他命予下列之人：
(一)戊○○於九十六年五月十七日十七時八分許，以其使用之0
    000000000號行動電話撥打丙○○所有之0000
    000000號行動電話與丙○○聯絡，約定要向丙○○購
    買四分之一錢之第二級毒品甲基安非他命 (起訴書誤載為海
    洛因)，二人旋於同日，在臺中市○○路與三民路口交易，
    由戊○○交付購買甲基安非他命之價金三千元予丙○○，丙○○當場交付四分之一錢之第二級毒品甲基安非他命予戊○○，丙○○得款三千元。
(二)戊○○於九十六年五月二十七日中午十二時三十二分許、同
    日十四時四十四分許，接續以其使用之000000000
    0號行動電話撥打丙○○所有之0000000000號行
    動電話與丙○○聯絡，約定要向丙○○以三千元購買四分之
    一錢之第二級毒品甲基安非他命 (起訴書誤載為海洛因)，
    二人旋於同日，在臺中市○○路與三民路口交易，由戊○○
    交付購買甲基安非他命之價金三千元予丙○○，丙○○當場
    交付四分之一錢之第二級毒品甲基安非他命予戊○○，丙○○得款三千元。
(三)戊○○於九十六年六月十日十五時二分許，以其使用之00
    00000000號行動電話撥打丙○○所有之00000
    00000號行動電話與丙○○聯絡，約定要向丙○○購買
    半錢之第二級毒品甲基安非他命 (起訴書誤載為海洛因)，
    二人旋於同日，在臺中市○○路與三民路口交易，惟交易時
    戊○○當場改為僅購買五千元之甲基安非他命，並將購買甲
    基安非他命之價金五千元交予丙○○，丙○○亦當場交付第
    二級毒品甲基安非他命予戊○○，丙○○得款五千元。
(四)柳長收於九十六年六月二十二日二十二時四十五分許，以其
    使用之0000000000號行動電話撥打丙○○所有之
    0000000000號行動電話與丙○○聯絡，約定要向
    丙○○購買一千元之第一級毒品海洛因，二人旋於同日在臺
    中市建國市場前交易，由柳長收交付購買海洛因之價金一千
    元予丙○○，丙○○當場交付一包第一級毒品海洛因予柳長
    收，丙○○得款一千元。
(五)柳長收於九十六年六月二十四日上午九時四十六許，以其使
    用之0000000000號行動電話撥打丙○○所有之0
    000000000號行動電話與丙○○聯絡，約定要向丙○○購買第一級毒品海洛因，二人旋於同日在臺中市建國市
    場前交易，由柳長收交付購買海洛因之價金一千元予丙○○
    ，丙○○當場交付一包第一級毒品海洛因予柳長收，丙○○
    得款一千元。
(六)柳長收於九十六年六月二十七日上午六時五十六分許，以其
    使用之0000000000號行動電話撥打丙○○所有之
    0000000000號行動電話與丙○○聯絡，約定要向
    丙○○購買一千元之第一級毒品海洛因，二人旋於同日在臺
    中市建國市場前交易，由柳長收交付購買海洛因之價金一千
    元予丙○○，丙○○當場交付一包第一級毒品海洛因予柳長
    收，丙○○得款一千元。
(七)嗣經警依通訊監察所得，循線查悉上情。
三、案經臺灣臺中地方法院檢察署檢察官指揮彰化縣警察局田中
    分局查獲及該分局報告臺灣臺中地方法院檢察署檢察官偵查
    起訴。
    理    由
甲、有罪部分：
壹、證據能力方面：
(一)按被告以外之人於審判外之陳述，雖不符前四條之規定，而
    經當事人於審判程序同意作為證據，法院審酌該言詞陳述或
    書面陳述作成時之情況，認為適當者，亦得為證據；當事人
    、代理人或辯護人於法院調查證據時，知有第一百五十九條
    第一項不得為證據之情形，而未於言詞辯論終結前聲明異議
    者，視為有前項之同意，刑事訴訟法第一百五十九條之五定
    有明文。本案下列引為證據之證人陳述及書證，被告二人及
    辯護人等均不爭執其證據能力，且以之作為證據並無不當，
    依上揭法條之規定，自均有證據能力，先予敘明。
貳、實體部分：
一、訊據被告甲○○固對其有於前揭時間分別與丙○○、乙○○
    以上揭電話聯絡，且雙方通話內容確實如九十六年度他字第
    三六三一號偵查卷第九八至九九頁 (甲○○與丙○○通話譯
    文)及第八頁 (甲○○與乙○○通話譯文)電話對話譯文所載
    無誤等事實坦承不諱，惟矢口否認有何販賣第一、二級毒品
    犯行，辯稱略以：本案係丙○○要向「阿慶」買甲基安非他
    命，丙○○請伊代為聯絡「阿慶」並叫伊去建國市場附近的
    永豐旅社找他，伊到旅社與丙○○會合後，伊才聯絡「阿慶
    」過來，「阿慶」過來後是丙○○與「阿慶」自己講買賣甲
    基安非他命的事，且伊與丙○○之間除了「阿慶」介入這一
    、二次外，並無其他任何有關甲基安非他命的接觸。另乙○○曾經叫伊去買海洛因一起用，該次伊出二千元並由伊去向
    「小陳」購買，但乙○○沒有拿錢予伊，除了這次伊與乙○○有海洛因的接觸外，伊與乙○○間並無其他有關海洛因的
    接觸云云。惟查：
(一)上揭如犯罪事實欄一 (一)至 (三)所示之犯罪事實，業據證
    人丙○○於九十七年六月五日偵查中 (見九十七年度偵字第
    二一五七號偵查卷第九至十頁)及審理中；證人乙○○於偵
    查中分別結證明確，並有被告甲○○與證人丙○○於上開時
    間之電話通聯譯文 (見九十六年度他字第三六三一號偵查卷
    第九八至九九頁)、被告甲○○與證人乙○○於上揭時間之
    電話通聯譯文 (見同上偵查卷第八頁)各一份在卷可稽，且
    經本院當庭勘驗前揭三通電話之錄音內容結果，各該次電話
    通話內容確與各該譯文所載相符，此有本院審判筆錄及彰化
    縣警察局田中分局查覆本院所檢送之該等電話錄音光碟一片
    (見本院卷末證物袋內)在卷可憑，已足認定。
(二)被告林益峰於九十七年四月十八日偵查中先係辯稱：「（你
    與丙○○的交情如何？）我認識丙○○的哥哥。『但我本身
    與丙○○沒有恩怨』，但跟他哥哥以前認識，丙○○的哥哥
    叫陳金陽，陳金陽已經死了很多年了。我認識丙○○已經一
    年多了。」、「（丙○○打電話給你說要「三」是何意思？
    ）我沒說過這個術語。」、「（你與乙○○有何恩怨？）我
    不曉得有何恩怨。」云云；於九十七年六月十七日本院訊問
    時辯稱：「.. 我沒有與丙○○接洽過毒品，『我與丙○○
    的哥哥有仇恨』，之前丙○○放風聲說要陷害我，讓我關煙
    毒販賣。」、「 (丙○○何時放風聲？)約九十六年端午節
    的時候聽到。」、「 (這個風聲聽誰說的？)丙○○本人對
    我講的，約在九十六年端午節前後說的。」、「 (你與丙○○本人有何讎隙？)金錢上恩怨，丙○○向我借錢，我不借
    ，借過很多次給他，後來不借他。」、「 (你有無向丙○○
    買毒品？)我與他之間完全沒有毒品來往。」、「 (會不會
    與丙○○一起買毒品施用？)有一次我借他一千元，我吸用
    一次，就是丙○○要買二千元，我借他一千元，丙○○當場
    向一個我不知道名字的人買四號（海洛因），然後買到之後
    ，丙○○有分給我吸用。」、「 (除此之外，還有無與丙○○一起買毒施用？)沒有。」、「 (與乙○○之間有無仇恨
    ？)有向我借錢，有時我有借他，有時沒有借他。」、「 (
    除此之外與乙○○有無其他仇恨？)想不出來。」、「 (與
    乙○○有無一起買何毒品施用過？)從來沒有，海洛因及安
    非他命都沒有。」、「 (是否曾經免費拿海洛因給乙○○施
    用過？)沒有。」、「 (與乙○○電話中如何說海洛因？)從
    來沒有提過。」、「 (提示九十六年他字第三六三一號偵卷
    第八頁，時間000000000000之電話監聽譯文，
    是否你與乙○○電話對話內容？（提示）)忘記了。」、「(
    「一瓶」是何意思？)他有時叫我買涼的給他。」、「 (提
    示九十七年偵緝字第九八○號偵卷第十六頁，為何向檢察官
    說你本身與丙○○沒有恩怨，而與今日所述不同？（提示）
    )我與丙○○只是處的不好，不算有恩怨。」云云；於本院
    行準備程序時辯稱：「 (是否曾經拿海洛因給乙○○？)乙○○曾經叫我去買海洛因一起用。」、「 (那次誰出錢？)
    我有出錢，乙○○沒有拿錢給我，我出二千元，也是我去向
    小陳買的。」、「 (九十七年六月十七日本案送審訊問時，
    所述是否實在？)忘了，我忘了說什麼。」、「 (當天訊問
    時，有無照實說？)有。」、「 (為何訊問當天說你與乙○○之間沒有合買毒品施用？)忘了，今日所述才是正確。」
    、「 (與丙○○何關係？)『我與他哥哥是朋友』，『我與
    丙○○本人相處不好』，忘記為何相處不好。」；於審理中
    辯稱：「 (提示乙○○警、偵訊筆錄，有何意見？（告以要
    旨）)是我們一起出錢買的，不是我賣他。」、「 (之前為
    何說沒有與乙○○合買過毒品？)過了一年多，沒有記。」
    、「 (與乙○○之前有無不愉快？)沒有。」云云，核被告
    甲○○對其與丙○○、丙○○之哥哥、乙○○間，究有無何
    不愉快；其與乙○○間是否曾一起買海洛因；其是否曾免費
    拿海洛因給乙○○施用過等節，所辯先後不一，且被告甲○○所辯情節亦顯與上開電話通話內容不符，要係事後卸責之
    詞，不足採信。
二、訊據被告丙○○固對其有於如犯罪事實欄二 (一)、(二)及
    (四)至 (六)所示時地販賣如各該犯罪事實欄所載價格之第
    二級毒品甲基安非他命予戊○○及第一級毒品海洛因予柳長
    收；其有於如犯罪事實欄二 (三)所示時地販賣甲基安非他
    命予謝長富之事實坦承不諱，惟矢口否認有何營利意圖，辯
    稱略以：伊均係以本錢販賣第一、二級毒品予戊○○、柳長
    收，並未從中賺取差價。又伊販賣甲基安非他命予謝長富之
    價格均在二、三千元之間，未曾賣到五千元的甲基安非他命
    予戊○○云云。惟查：
(一)上揭如犯罪事實欄二 (一)至 (六)所示之犯罪事實，除如犯
    罪事實欄二 (三)所示交易金額為五千元乙節外，餘均據被
    告丙○○於九十六年十月三十一日偵查中、本院審理中坦承
    不諱，核與證人戊○○於偵審中結證、證人柳長收於偵查中
    結證情節相符，復有被告丙○○與戊○○之電話監察譯文 (
    見九十六年度他字第三六三一號偵查卷第十八至十九頁)、
    被告丙○○與柳長收之電話監察譯文 (見同上偵查卷第二八
    至二九頁)各一份在卷可稽，足認被告丙○○自白部分確與
    事實相符，堪可採信。又證人戊○○與被告丙○○於九十六
    年六月十日十五時二分許，確實在電話中約明戊○○要購買
    「半錢」之甲基安非他命，業據證人戊○○於審理中結證屬
    實，且為被告丙○○於審理中所是認，並有該次通話之監察
    譯文一份在卷可按。再者，證人戊○○確實曾一次即向被告
    丙○○購買五千元之甲基安非他命乙節，亦據證人戊○○於
    偵審中結證不移。再佐以被告丙○○於審理中直承：「四一
    (即四分之一錢)的重量我是收三千元。」、「 (六月十日的
    通聯你說的『半』是指什麼？)半錢，不是四分之一錢的一
    半，但這次實際拿多少忘了，..。」、「 (半錢是否是四一
    的一倍？)是的。」等語，足見被告丙○○如販賣半錢之甲
    基安非他命，價格應為六千元左右；及證人戊○○於審理中
    結證稱：「我記得沒有買到半錢的量那麼大，那通可能是我
    說需要半錢，但實際買到的量可能不到半錢。」、「 (你不
    是說確定有買過一次五千元的？)我記得最高的一次是五千
    元，但那次忘了，所以『半』的這次到底交易多少我不確定
    ，有可能是五千元這次。」等節，足認如犯罪事實欄二 (三
    ) 所示之甲基安非他命交易金額應為五千元無誤，被告丙○○空言辯稱：伊未曾一次賣五千元之甲基安非他命予戊○○
    云云，尚難採信。
三、被告丙○○雖另辯稱：伊係以本錢販賣海洛因及甲基安非他
    命云云；被告甲○○雖矢口否認有何販毒犯行云云。惟按販
    賣毒品之所謂販賣行為，係行為人基於營利之目的，而販入
    或賣出毒品而言。販賣毒品者，其主觀上須有營利之意圖，
    且客觀上有販賣之行為，即足構成，至於實際上是否已經獲
    利，則非所問。即於有償讓與他人之初，係基於營利之意思
    ，並著手實施，而因故無法高於購入之原價出售，最後不得
    不以原價或低於原價讓與他人時，仍屬販賣行為。必也始終
    無營利之意思，縱以原價或低於原價有償讓與他人，方難謂
    為販賣行為，而僅得以轉讓罪論處（最高法院九十三年度臺
    上字第一六五號刑事判決意旨參照）。復衡以近年來毒品之
    濫用，危害國民健康與社會安定日益嚴重，治安機關對於販
    賣或施用毒品之犯罪行為，無不嚴加查緝，各傳播媒體對於
    政府大力掃毒之決心亦再三報導，已使毒品不易取得且物稀
    價昂，苟被告甲○○於有償交付海洛因及甲基安非他命與乙○○及丙○○之交易過程中；被告丙○○於有償交付海洛因
    及甲基安非他命與柳長收及戊○○之交易過程中，均無利可
    圖，縱屬至愚，亦無甘冒被取締移送法辦判處重刑之危險而
    平白從事上開海洛因、甲基安非他命交易之理。是被告二人
    販入之價格必較其出售之價格為低，而有從中賺取買賣價差
    牟利之意圖及事實，應屬合理認定。又販賣毒品海洛因、甲
    基安非他命係違法行為，非可公然為之，而海洛因、甲基安
    非他命亦無公定價格，係可任意分裝增減分量，且每次買賣
    之價格、數量，亦隨時依雙方之關係深淺、資力、需求量、
    對行情之認知、來源是否充裕、查緝是否嚴緊、購買者被查
    獲時供述購買對象之可能風險之評估等因素，而異其標準，
    機動調整，非可一概論之。從而販賣之利得，除非經行為人
    詳細供出各次所販賣之毒品之進價及售價，且數量俱臻明確
    外，實難察得其交易實情，然販賣者從價差或量差中牟利，
    方式雖異，惟其販賣行為在意圖營利則屬同一。從而，舉凡
    有償交易，除足以反證其確係另基於某種非圖利本意之關係
    外，通常尚難因無法查悉其精確之販入價格，作為是否高價
    賣出之比較，諉以無營利之意思而阻卻販賣犯行之追訴。本
    案被告甲○○與乙○○及丙○○；被告丙○○與柳長收及戊○○間，交易海洛因及甲基安非他命均屬有償行為，且被告
    甲○○於乙○○及丙○○分別來電後；被告丙○○於柳長收
    及戊○○分別來電後，均專程趕赴雙方約定地點交付海洛因
    及甲基安非他命並收取價款，倘非有利可圖，自無平白甘冒
    觸犯重罪之風險而特意前往約定地點有償交付海洛因、甲基
    安非他命予各該購毒者之理，足認被告二人主觀上確均有營
    利之意圖甚明。
四、綜上所述，被告甲○○所辯要係事後卸責之詞，被告丙○○
    所辯要係事後避重就輕之詞，均無可採信。本件事證明確，
    被告二人犯行均堪認定，均應予依法論科。
五、按海洛因、甲基安非他命分別係毒品危害防制條例所定之第
    一、二級毒品，不得非法販賣。是核被告甲○○如犯罪事實
    欄一 (一)至 (二)及被告丙○○如犯罪事實欄二 (一)至 (
    三)所示販賣第二級毒品甲基安非他命部分，各係犯毒品危
    害防制條例第四條第二項之販賣第二級毒品罪；被告甲○○
    如犯罪事實欄一 (三)及被告丙○○如犯罪事實欄二 (四)至
    (六)所示販賣第一級毒品海洛因部分，各係犯毒品危害防制
    條例第四條第一項之販賣第一級毒品罪。被告二人為販賣第
    一、二級毒品之目的而持有第一、二級毒品之低度行為，均
    已分別被販賣第一、二級毒品之高度行為所吸收，均不另論
    罪。又如犯罪事實欄二 (一)至 (三)所示時地被告丙○○販
    賣予戊○○之毒品種類應為第二級毒品甲基安非他命，檢察
    官起訴書既係就該三次時地之毒品交易起訴被告丙○○販賣
    毒品，且公訴蒞庭檢察官亦於審理中當庭更正該三次毒品交
    易種類應為第二級毒品甲基安非他命，足認被告丙○○如犯
    罪事實欄二 (一)至 (三)部分所示販賣第二級毒品甲基安非
    他命之犯罪事實確為本案檢察官所起訴之訴訟客體，僅係起
    訴書誤載毒品交易之毒品種類而已，從而，被告丙○○此部
    分犯行，本院自應予以審理。再者，九十五年七月一日修正
    施行之刑法已廢除修正前刑法第五十六條連續犯之規定。本
    案被告二人販賣第一、二級毒品之犯罪時間，均係在九十五
    年七月一日以後，應直接適用現行刑罰之規定處罰，應不待
    論。且學理上所謂之「集合犯」，係一種構成要件類型，亦
    即立法者針對特定刑罰規範之構成要件，已預設其本身係持
    續實行之複次行為，具備反覆、延續之行為特徵，將之總括
    或擬制成一個構成要件之「集合犯」行為，此種犯罪以反覆
    實行為典型、常態之行為方式，具侵害法益之同一性，因刑
    法評價上為構成要件之行為單一，因而僅包括的成立一罪。
    而毒品危害防制條例第四條第一、二項之販賣第一、二級毒
    品，在九十五年七月一日修正刑法施行前，並未被認係「集
    合犯」，而在上開刑法修正時（或在此後），亦未經立法機
    關另為「集合犯」之立法；已難為上開販賣第一、二級毒品
    罪係屬「集合犯」之認定。且被告二人上開多次販賣第一、
    二級毒品，均係接獲購毒者各次來電後，始進而為各該次毒
    品交易，主觀上亦難認係出於一次決意，其多次販賣第一、
    二級毒品之行為，依社會通念，亦認應為數罪之評價，始符
    刑罰公平原則。是被告二人前揭販賣第一級毒品及第二級毒
    品之各次犯行，均屬犯意各別，行為互殊，各應分論併罰。
    又被告甲○○前因違反肅清煙毒條例案件及竊盜案件，經本
    院分別判處有期徒刑三年十月確定及有期徒刑九月確定，嗣
    經本院裁定應執行有期徒刑四年五月確定，於九十六年一月
    八日假釋期滿未經撤銷視為執行完畢；被告丙○○前有違反
    肅清煙毒條例案件、違反麻醉藥品管理條例案件、毒品危害
    防制條例案件等前科，並曾於九十四年間因施用第二級毒品
    案件，經本院判處有期徒刑六月確定，於九十五年十一月十
    日易科罰金執行完畢，有臺灣高等法院被告前案紀錄表二份
    在卷可稽，其二人均於受有期徒刑執行完畢後五年內，故意
    再犯本件有期徒刑以上之罪，均為累犯，被告甲○○所犯如
    附表一編號一至三號所示各罪及被告丙○○所犯如附表二編
    號一至六號所示各罪，均應依刑法第四十七條第一項規定，
    就法定刑為有期徒刑、罰金刑部分加重其刑，至於所犯販賣
    第一級毒品罪之法定本刑為死刑、無期徒刑及販賣第二級毒
    品罪法定本刑為無期徒刑部分，則依法均不得加重其刑。再
    販賣第一級毒品罪之最輕法定本刑為無期徒刑，販賣第二級
    毒品罪之最輕法定本刑為七年以上有期徒刑。且同為販賣第
    一級、第二級毒品之人，其原因動機不一，犯罪情節未必盡
    同，或有大盤毒梟者，亦有中、小盤之分，其販賣行為對國
    民健康所造成危害程度自屬有異，法律科處此類犯罪，所設
    之法定最低本刑卻同為「無期徒刑」、「有期徒刑七年」，
    均不可謂不重。於此情形，倘依其情狀處以較輕之徒刑，即
    足以懲儆，並可達防衛社會之目的者，自非不可依客觀之犯
    行與主觀之惡性二者加以考量其情狀有無可憫恕之處，而適
    用刑法第五十九條之規定酌量減輕其刑，期使個案裁判之量
    刑，能斟酌至當，符合比例原則。本案被告二人分別販賣第
    一級及第二級毒品犯行，無視國家對於杜絕毒品危害之禁令
    ，其等行為固均屬不當，應予非難，然被告甲○○販賣第一
    級毒品之對象僅有乙○○一人且次數僅有一次，交易金額亦
    僅有一千元，被告甲○○販賣第二級毒品之對象僅有丙○○
    一人，次數僅有二次，金額分別為二千元及一千元；被告丙○○販賣第一級毒品之對象僅有柳長收一人，次數僅有三次
    ，交易金額各僅有一千元，被告丙○○販賣第二級毒品之對
    象僅有戊○○一人，次數僅有三次，金額分別為三千元、三
    千元及五千元，其二人販賣第一、二級毒品之犯罪情節均尚
    非至惡，相對於長期大量販賣毒品之大毒梟而言，其二人對
    社會治安及國民健康之危害顯然較小，是從被告二人犯案情
    節觀之，倘各仍遽處以販賣第一級毒品之最低刑度及販賣第
    二級毒品之最低刑度，尚屬情輕法重，且難謂符合罪刑相當
    性及比例原則，更無從與大毒梟之惡行有所區隔，是其二人
    上開販賣第一級毒品及第二級毒品之犯罪情狀相較於法定之
    重刑，在客觀上均足以引起一般人之同情，情節尚堪憫恕，
    爰均依刑法第五十九條之規定酌量減輕其刑。又被告甲○○
    如附表一編號一至三號所示犯行及被告丙○○如附表二編號
    一至六號所示犯行，均同時具有加重及減輕事由，就法定刑
    為有期徒刑及罰金刑部分各應依法先加後減，至法定刑為死
    刑、無期徒刑部分則僅予減輕其刑。爰分別審酌被告二人之
    前科素行；被告甲○○販賣第一級毒品之對象僅有乙○○一
    人且次數僅有一次，交易金額亦僅有一千元，被告甲○○販
    賣第二級毒品之對象僅有丙○○一人，次數僅有二次，金額
    分別為二千元及一千元；被告丙○○販賣第一級毒品之對象
    僅有柳長收一人，次數僅有三次，交易金額各僅有一千元，
    被告丙○○販賣第二級毒品之對象僅有戊○○一人，次數僅
    有三次，金額分別為三千元、三千元及五千元；販賣海洛因
    、甲基安非他命毒品戕害他人健康，足使購買施用者導致精
    神障礙、性格異常，甚至造成生命危險之生理成癮性及心理
    依賴性，危害社會治安，惡性非輕，及被告二人均不思以正
    當途徑合法掙取金錢，圖以販賣一、二級毒品獲利，犯罪動
    機不良，暨被告甲○○犯罪後猶飾詞否認犯行，態度不佳；
    被告丙○○雖直承有販賣第一級毒品海洛因行為及直承大部
    分販賣第二級毒品甲基安非他命行為，惟仍矢口否認有何營
    利意圖之態度等一切情狀，就被告甲○○所犯如附表一編號
    一至三號所示犯行及就被告春福所犯如附表二編號一至六號
    所示犯行，各量處如主文所示之刑，並均依法定其應執行之
    刑。又本次刑法修正既廢除連續犯及常業犯之規定，為達罰
    當其罪，符合罪刑相當原則目的，自不宜以原有連續犯或常
    業犯量刑標準之舊思維，為數罪併罰定執行刑之依據，本院
    綜合考量被告二人前科素行、前揭先後販賣第一級毒品、第
    二級毒品之對象、次數；被告甲○○販出之第一級毒品、第
    二級毒品價格計為四千元雖較被告丙○○販出之第一級毒品
    、第二級毒品價格計為一萬四千元少，販毒之次數亦屬較少
    ，惟被告丙○○犯罪後直承大部分犯行，態度顯較被告甲○○為佳等情狀，定被告甲○○主刑即有期徒刑部分，應執行
    有期徒刑二十年；被告丙○○主刑即有期徒刑部分，應執行
    有期徒刑十九年六月，以符比例原則。
六、按毒品危害防制條例第十九條第一項規定：犯第四條之罪
    者，其供犯罪所用或因犯罪所得之財物，均沒收之，如全部
    或一部不能沒收時，追徵其價額或以其財產抵償之。但該條
    項並無如同條例第十八條第一項所定「不問屬於犯人與否，
    沒收之」之明文，自屬相對沒收主義之立法。是其應沒收之
    物，應以屬被告或共犯所有者為限。又該規定所稱「追徵其
    價額」者，係指所沒收之物為金錢以外之其他財物而無法沒
    收時，應追徵其價額，使其繳納與原物相當之價額。如所得
    財物為金錢而無法沒收時，始應「以其財產抵償之」（最高
    法院九十五年度臺上字第三０五號判決意旨參照）。查，前
    揭被告甲○○所使用之門號0000000000號行動電
    話一支及SIM卡一張，均為被告甲○○所有；被告丙○○所
    使用之門號0000000000號行動電話一支及SIM卡
    一張，均為被告丙○○所有，業據被告二人分別於審理中供
    承在卷，且目前市面上之電信公司之門號SIM卡所有權均於
    將SIM卡交予客戶使用時即移轉歸屬客戶所有，有司法院九
    十七年五月六日院臺廳刑一字第○九七○○○九七六○號函
    一份在卷可稽。是上揭行動電話二支 (含SIM卡各一張)，既
    分別係被告二人所有供本案犯罪所用之物 (各次犯罪所使用
    之行動電話及SIM卡門號，均詳如犯罪事實欄一 (一)至 (三
    )及二 (一)至 (六)所示)，業如前述，則上揭行動電話二支
    (含SIM卡各一張)，雖均未扣案，惟既查無積極證據足認確
    已滅失，仍均應依毒品危害防制條例第十九條第一項規定，
    予以宣告沒收，如一部或全部不能沒收時，追徵其價額或以
    其財產抵償之。按毒品危害防制條例第十九條第一項規定
    ，犯販賣毒品罪者，其犯罪所得之財物均沒收之，係採義務
    沒收主義。故販賣毒品所得之對價，不問其中成本若干，利
    潤多少，均應全部諭知沒收，貫徹政府查禁煙毒之決心，以
    符立法本旨（最高法院九十一年度臺上字第二四一九號判決
    意旨參照）。查，本件被告二人分別如附表一編號一至三號
    及附表二編號一至六號所示各次販賣第一級毒品海洛因及第
    二級毒品甲基安非他命所得之現金，既均未扣案，自應依毒
    品危害防制條例第十九條第一項規定，併予宣告沒收，如全
    部或一部不能沒收時，以其財產抵償之。
乙、無罪部分：
一、公訴意旨另略以：被告甲○○於九十六年五月二十二日，
    在臺中市○○路市場附近，販賣二千元至三千元不等之第二
    級毒品海洛因予丙○○，因認被告甲○○尚涉犯此部分販賣
    第二級毒品甲基安非他命罪嫌云云。被告丙○○於九十五
    年十月中旬某日及九十六年五月二十七日十二時許，均在臺
    中市○○路與三民路口販賣二千元至三千元不等之甲基安非
    他命毒品 (起訴書原誤載為海洛因，公訴蒞庭檢察官已於審
    理中更正為甲基安非他命)予戊○○，因認被告丙○○尚涉
    犯此部分販賣第二級毒品甲基安非他命罪嫌云云。
二、按犯罪事實應依證據認定之，無證據不得認定犯罪事實；被
    告或共犯之自白，不得作為有罪判決之唯一證據，仍應調查
    其他必要之證據，以察其是否與事實相符；不能證明被告犯
    罪或其行為不罰者，應諭知無罪之判決，刑事訴訟法第一百
    五十四條第二項、第一百五十六條第二項、第三百零一條第
    一項分別定有明文。又告訴人之告訴，係以使被告受刑事追
    訴為目的，是其陳述是否與事實相符，仍應調查其他證據以
    資審認。且事實之認定，應憑證據，如未能發現相當證據，
    或證據不足以證明，自不能以推測或擬制之方法，以為裁判
    基礎。且認定犯罪事實所憑之證據，雖不以直接證據為限，
    間接證據亦包括在內；然而無論直接或間接證據，其為訴訟
    上之證明，須於通常一般之人均不致有所懷疑，而得確信其
    為真實之程度者，始得據為有罪之認定，最高法院五十二年
    臺上字第一三○○號、四十年臺上字第八六號及七十六年臺
    上字第四九八六號分別著有判例可資參照。又刑事訴訟法第
    一百六十一條已於九十一年二月八日修正公布，修正後同條
    第一項規定：檢察官就被告犯罪事實，應負舉證責任，並指
    出證明之方法。因此，檢察官對於起訴之犯罪事實，應負提
    出證據及說服之實質舉證責任。倘其所提出之證據，不足為
    被告有罪之積極證明，或其闡明之證明方法，無從說服法官
    以形成被告有罪之心證，基於無罪推定之原則，自應為被告
    無罪判決之諭知（最高法院九十二年臺上字第一二八號判例
    意旨參照）。
三、本案公訴人認被告二人分別尚涉有此部分販賣第二級毒品犯
    嫌，無非係以如附表三所示之證據為其論據。訊據被告二人
    均堅決否認有此部分犯行，被告甲○○、丙○○均辯稱：伊
    並無此部分販賣甲基安非他命行為等語。經查：證人丙○○於審理中結證稱：九十六年五月二十二日之電話通聯內容
    並非伊向被告甲○○購買毒品，當日伊未曾向被告甲○○購
    買毒品等語。證人戊○○於審理中結證稱：伊應該是於九
    十六年年初才認識被告丙○○，伊之前之供述係有所誤記，
    伊第一次向被告丙○○買甲基安非他命之時間應該是九十六
    年年初。又九十六年五月二十七日中午十二時許伊打電話予
    被告丙○○後，因為過了很久沒有消息，伊才又於同日十四
    時許再打電話予被告丙○○，之後才與被告丙○○交易，當
    天只有交易這一次而已等語，核與被告丙○○於審理中所辯
    情節相符。參之，證人丙○○及戊○○於審理中就其餘向被
    告甲○○、被告丙○○購買毒品之事實，既均已據實證述，
    當無甘犯偽證罪責，僅就被告二人此部分犯嫌為虛偽陳述必
    要，是被告二人部分辯解應堪採信。此外，復查無其他積極
    證據足認被告甲○○確有於前揭時地販賣毒品甲基安非他命
    予丙○○，暨被告丙○○確有於前揭時地販賣毒品甲基安非
    他命予戊○○，既不能證明被告二人此部分犯罪，即應就被
    告二人此部分犯嫌為無罪之諭知，以免冤抑。
丙、被告甲○○下列販賣第二級毒品甲基安非他命犯行，非本案
    起訴效力所及，本院無從審理，應由檢察官另行偵查起訴：
(一)犯罪事實：丙○○於九十六年五月十八日上午八時五十七分
    許，以其使用之0000000000號行動電話撥打甲○○所有之0000000000號行動電話與甲○○聯絡，
    約定要向甲○○購買一千元之第二級毒品甲基安非他命後，
    二人旋於三十分鐘後，在臺中市建國市場門口前交易，甲○○當場交付一包第二級毒品甲基安非他命予丙○○，丙○○
    嗣於同日下午十五時許在臺中市建國市場門口將該次購買甲
    基安非他命之價金一千元交予甲○○。
(二)證據：
證人丙○○於本院審理中結證明確。
監聽譯文 (見九十六年度他字第三六三一號偵查卷第九八頁)
被告甲○○於本院審理中直承上開電話通話內容係其與丙○○
之對話無誤。
據上論斷，應依刑事訴訟法第二百九十九條第一項前段、第三百
零一條第一項，毒品危害防制條例第四條第一項、第二項、第十
九條第一項，刑法第十一條、第四十七條第一項、第五十九條、
第五十一條第五款、第九款，判決如主文。
中    華    民    國    97    年    8     月    25    日
                       臺灣臺中地方法院刑事第十庭
                           審判長法  官  賴妙雲
                                 法  官  黃炫中
                                 法  官  江奇峰
上正本證明與原本無異。
如不服本判決，應於收受送達後10日內向本院提出上訴書狀（應
敘述具體理由並附繕本）。
上訴書狀如未敘述理由，應於上訴期間屆滿後20日內補提理由書
於本院。
                                 書記官  江慧貞
中    華    民    國    97    年    8     月    25    日
附錄論罪科刑法條：
毒品危害防制條例第四條第一項、第二項：
製造、運輸、販賣第一級毒品者，處死刑或無期徒刑；處無期徒
刑者，得併科新臺幣一千萬元以下罰金。
製造、運輸、販賣第二級毒品者，處無期徒刑或七年以上有期徒
刑，得併科新臺幣七百萬元以下罰金。
附表一(被告甲○○部分)
┌──┬─────┬────────┬─────────────────────┐
│編號│犯罪事實  │罪名、主刑科刑  │從  刑(未扣案)                            │
├──┼─────┼────────┼─────────────────────┤
│  1 │如犯罪事實│甲○○販賣第二級│未扣案之門號為0000000000號之行動│
│    │欄一 (一) │毒品，累犯，處有│電話壹支 (含SIM卡壹張)沒收，如全部或一部不│
│    │所示      │期徒刑陸年陸月。│能沒收時，追徵其價額或以其財產抵償之，因販│
│    │          │                │賣第二級毒品所得之財物新臺幣貳仟元沒收之，│
│    │          │                │如全部或一部不能沒收時，以其財產抵償之。  │
├──┼─────┼────────┼─────────────────────┤
│  2 │如犯罪事實│甲○○販賣第二級│未扣案之門號為0000000000號之行動│
│    │欄一 (二) │毒品，累犯，處有│電話壹支 (含SIM卡壹張)沒收，如全部或一部不│
│    │所示      │期徒刑陸年肆月。│能沒收時，追徵其價額或以其財產抵償之，因販│
│    │          │                │賣第二級毒品所得之財物新臺幣壹仟元沒收之，│
│    │          │                │如全部或一部不能沒收時，以其財產抵償之。  │
├──┼─────┼────────┼─────────────────────┤
│  3 │如犯罪事實│甲○○販賣第一級│未扣案之門號為0000000000號之行動│
│    │欄一 (三) │毒品，累犯，處有│電話壹支 (含SIM卡壹張)沒收，如全部或一部不│
│    │所示      │期徒刑拾陸年貳月│能沒收時，追徵其價額或以其財產抵償之，因販│
│    │          │。              │賣第一級毒品所得之財物新臺幣壹仟元沒收之，│
│    │          │                │如全部或一部不能沒收時，以其財產抵償之。  │
└──┴─────┴────────┴─────────────────────┘
附表二(被告丙○○部分)
┌──┬─────┬────────┬─────────────────────┐
│編號│犯罪事實  │罪名、主刑科刑  │從  刑(未扣案)                            │
├──┼─────┼────────┼─────────────────────┤
│  1 │如犯罪事實│丙○○販賣第二級│未扣案之門號為0000000000號之行動│
│    │欄二 (一) │毒品，累犯，處有│電話壹支 (含SIM卡壹張)沒收，如全部或一部不│
│    │所示      │期徒刑伍年肆月。│能沒收時，追徵其價額或以其財產抵償之，因販│
│    │          │                │賣第二級毒品所得之財物新臺幣參仟元沒收之，│
│    │          │                │如全部或一部不能沒收時，以其財產抵償之。  │
├──┼─────┼────────┼─────────────────────┤
│  2 │如犯罪事實│丙○○販賣第二級│未扣案之門號為0000000000號之行動│
│    │欄二 (二) │毒品，累犯，處有│電話壹支 (含SIM卡壹張)沒收，如全部或一部不│
│    │所示      │期徒刑伍年肆月。│能沒收時，追徵其價額或以其財產抵償之，因販│
│    │          │                │賣第二級毒品所得之財物新臺幣參仟元沒收之，│
│    │          │                │如全部或一部不能沒收時，以其財產抵償之。  │
├──┼─────┼────────┼─────────────────────┤
│  3 │如犯罪事實│丙○○販賣第二級│未扣案之門號為0000000000號之行動│
│    │欄二 (三) │毒品，累犯，處有│電話壹支 (含SIM卡壹張)沒收，如全部或一部不│
│    │所示      │期徒刑陸年。    │能沒收時，追徵其價額或以其財產抵償之，因販│
│    │          │                │賣第二級毒品所得之財物新臺幣伍仟元沒收之，│
│    │          │                │如全部或一部不能沒收時，以其財產抵償之。  │
├──┼─────┼────────┼─────────────────────┤
│  4 │如犯罪事實│丙○○販賣第一級│未扣案之門號為0000000000號之行動│
│    │欄二 (四) │毒品，累犯，處有│電話壹支 (含SIM卡壹張)沒收，如全部或一部不│
│    │所示      │期徒刑拾伍年貳月│能沒收時，追徵其價額或以其財產抵償之，因販│
│    │          │。              │賣第一級毒品所得之財物新臺幣壹仟元沒收之，│
│    │          │                │如全部或一部不能沒收時，以其財產抵償之。  │
├──┼─────┼────────┼─────────────────────┤
│  5 │如犯罪事實│丙○○販賣第一級│未扣案之門號為0000000000號之行動│
│    │欄二 (五) │毒品，累犯，處有│電話壹支 (含SIM卡壹張)沒收，如全部或一部不│
│    │所示      │期徒刑拾伍年貳月│能沒收時，追徵其價額或以其財產抵償之，因販│
│    │          │。              │賣第一級毒品所得之財物新臺幣壹仟元沒收之，│
│    │          │                │如全部或一部不能沒收時，以其財產抵償之。  │
├──┼─────┼────────┼─────────────────────┤
│  6 │如犯罪事實│丙○○販賣第一級│未扣案之門號為0000000000號之行動│
│    │欄二 (六) │毒品，累犯，處有│電話壹支 (含SIM卡壹張)沒收，如全部或一部不│
│    │所示      │期徒刑拾伍年貳月│能沒收時，追徵其價額或以其財產抵償之，因販│
│    │          │。              │賣第一級毒品所得之財物新臺幣壹仟元沒收之，│
│    │          │                │如全部或一部不能沒收時，以其財產抵償之。  │
└──┴─────┴────────┴─────────────────────┘
附表三：
（一）被告甲○○販賣海洛因及甲基安非他命罪嫌部分：
┌──┬────────┬──────────────────┐
│編號│證據名稱        │待證事項                            │
├──┼────────┼──────────────────┤
│１  │被告甲○○於警詢│1、被告甲○○之綽號為「阿南」之事實 │
│    │時及偵查中之供述│   。                               │
│    │。              │2、門號0000000000號行動電話係被告林 │
│    │                │   益鋒於94年間所申請，並使用至96年9│
│    │                │   月間之事實。                     │
├──┼────────┼──────────────────┤
│２  │證人即同案被告陳│1、被告甲○○多次販賣甲基安非他命給 │
│    │春福於警詢時之證│   丙○○之犯罪事實。               │
│    │述（田中分局警卷│2、被告甲○○所使用之行動電話為門號 │
│    │第6頁以下）及偵 │   0000000000、0000000000號之事實。 │
│    │查中之結證。    │                                    │
├──┼────────┼──────────────────┤
│３  │證人乙○○於警詢│被告甲○○販賣海洛因毒品給乙○○之全│
│    │時之證述（96年度│般犯罪事實。                        │
│    │他字第3631號卷第│                                    │
│    │3頁以下）及偵查 │                                    │
│    │中之結證。      │                                    │
├──┼────────┼──────────────────┤
│４  │被告甲○○所使用│被告以行動電話與丙○○、乙○○聯絡販│
│    │門號0000000000、│毒之事實。                          │
│    │0000000000號行動│                                    │
│    │電話與證人丙○○│                                    │
│    │、乙○○所使用行│                                    │
│    │動電話之通訊監察│                                    │
│    │譯文（監察書附96│                                    │
│    │年度警聲搜字第  │                                    │
│    │4422號卷）      │                                    │
├──┼────────┼──────────────────┤
│５  │證人乙○○、陳春│證人等曾施用毒品之事實。            │
│    │福之刑案資料表（│                                    │
│    │附96年度警聲搜字│                                    │
│    │第4422號）      │                                    │
└──┴────────┴──────────────────┘
（二）被告丙○○販賣海洛因罪嫌部分：
┌──┬────────┬──────────────────┐
│編號│證據名稱        │待證事項                            │
├──┼────────┼──────────────────┤
│１  │被告丙○○於警詢│被告丙○○全般犯罪事實。            │
│    │時之供述及偵查中│                                    │
│    │之自白。        │                                    │
├──┼────────┼──────────────────┤
│２  │證人柳長收、謝文│同上                                │
│    │富於警詢時之證述│                                    │
│    │及偵查中具結後所│                                    │
│    │為之證述（參96年│                                    │
│    │度他字第3631號卷│                                    │
│    │）              │                                    │
├──┼────────┼──────────────────┤
│３  │被告丙○○所使用│被告丙○○以行動電話與柳長收、戊○○│
│    │門號0000000000號│聯絡販毒之事實。                    │
│    │行動電話與證人柳│                                    │
│    │長收、戊○○所使│                                    │
│    │用行動電話之通訊│                                    │
│    │監察譯文（通訊監│                                    │
│    │察書附96年度警聲│                                    │
│    │搜字第4422號卷）│                                    │
├──┼────────┼──────────────────┤
│４  │證人戊○○、柳長│證人等有施用毒品之事實。            │
│    │收之刑案資料表（│                                    │
│    │附96年度警聲搜字│                                    │
│    │第4422號）      │                                    │
└──┴────────┴──────────────────┘


司法院資訊處製作；財團法人民間司法改革基金會備份。
